【裁判字號】    92,再易,14
【裁判日期】    920609
【裁判案由】    再審之訴
【裁判全文】
臺灣臺北地方法院民事判決  九十二年再易字第一四號
    再審原告    永晉股份有限公司
    法定代理人  郭亦堅
    再審被告    展元貿易有限公司
    法定代理人  朱振焜
右當事人間請求再審之訴事件，再審原告對於本院民國九十一年十二月十八日確定判
決提起再審之訴，本院判決如左：
    主      文
再審之訴駁回。
再審訴訟費用由再審原告負擔。
    事      實
甲、再審原告方面：
壹、聲明：
一、先位聲明：
（一）鈞院八十一年度北簡民字第五四０四號判決、八十一年度簡上字第五三六號判
      決、八十二年度再簡上字第三一號判決、八十四年度再易字第十四號判決、八
      十六年度再易字第十二號判決、八十九年度再易字第二號判決、九十一年度再
      易字第六號判決及九十一年度再易字第五三號判決均廢棄。
（二）再審被告應給付再審原告新台幣（下同）六萬三千元及自民國七十六年八月一
      日起按年息百分之五計算之利息，及出庭雜費、業務損失費，以每日五千元計
      算。
二、備位聲明：
（一）同先位聲明之第一項。
（二）再審被告應返還系爭硬度計，如不能返還時，依先位聲明第二項辦理。
貳、陳述：
一、原確定判決認為：「系爭硬度計之試片是否有所瑕疵，原本即非法院職務已知之
    事實」，又不採國立成功大學試驗報告檢驗，顯然違反民事訴訟法第第二八一條
    及第三五五條第一項規定。
二、再審被告於原審準備程序中陳稱：「機器上訴人（即再審原告）載來給我看後又
    載回去了」後，原審法官即下諭閉庭。既然再審被告已自認「機器上訴人（即再
    審原告）載來給我」，依民事訴訟法第二七九條規定，原審法院應受其拘束，不
    得再調查證據而為與當事人自認之事實相反之判斷。另再審被告應就其主張「再
    審原告又載回去」之事實負舉證責任。故原確定判決之舉證責任分配錯誤，且違
    反民事訴訟法第二七二條準用第一九九條審判長闡明權規定，自屬適用法規顯有
    錯誤。
三、系爭瑕疵試片若與義大利原廠名義作成之硬度計精度報告書之數據不符，依民事
    訴訟法第二七七條規定，應由再審被告負舉證責任，然再審被告並未提出任何本
    證及反證。原審法院竟越俎代庖逕為認定，顯然違背舉證責任分配之法則，自是
    適用法規顯有錯誤。
四、再審原告八十二年一月八日於原審提出之準備書狀末具狀人欄蓋有代表人「郭昌
    熾」之三個近似但不同之私章，受命法官下達裁定，並命「郭亦堅」於筆錄簽名
    同意若該私章不符國貿局登記印鑑，法院將駁回訴訟，惟該裁定卻滅失而未見。
參、證據：提出本院九十一年度再易字第五三號判決、準備程序筆錄、再審原告八十
    二年一月八日於原審提出之準備書狀、台南高分院九十一年聲再字第六號裁定等
    件為證。
乙、再審被告方面：
    本件未經言詞辯論逕行判決，再審被告未提出書狀作何聲明或陳述。
丙、本院依職權調閱本院九十一難度再易字第五三號卷宗全卷、本院八十一年度北簡
    民字第五四０四號卷宗全卷、本院八十九年度再易字第二號卷宗全卷、本院八十
    六年度再易字第一二號卷宗全卷、本院八十四年度再易字第一四號卷宗全卷、本
    院八十二年度再簡上字第三一號卷宗全卷、本院八十一年度簡上字第五三六號卷
    宗全卷、本院八十三年度再簡上字第一七號卷宗全卷、本院八十四年度再易字第
    四號卷宗全卷、本院八十六年度簡抗字第四五號卷宗全卷。
    理      由
一、查本院九十一年度再易字第五十三號判決（下稱原確定判決）依法不得上訴，故
    於九十一年十二月十八日即行確定，惟再審原告係於九十二年一月二日始收受原
    確定判決之判決書，是原確定判決有無適用法規顯有錯誤之情形，再審原告於是
    日方可知悉，故應自再審原告收受判決書之翌日起算三十日之不變期間，始為允
    當。而再審原告於九十二年一月二十八日提起本件再審之訴，揆諸前揭說明，並
    未逾不變期間，先予敘明。
二、按再審之訴顯無再審理由者，得不經言詞辯論，以判決駁回之。民事訴訟法第五
    百零二條第二項定有明文。再審原告提起本件再審之訴，無非以原確定判決違背
    民事訴訟法第二百八十一條、第三百五十五條第一項、第二百七十九條、第二百
    七十二條準用第一百九十九條、第二百七十七條等規定，適用法規顯有錯誤等情
    為據，然查：經本院依職權調閱本件九十一年度再易字第五三號卷宗全卷核閱結
    果，原確定判決係以再審原告所指本院九十一年度再易字第六號判決適用法規顯
    有錯誤之情事，均係法院綜據全案卷證及前訴訟程序歷審辯論意旨所認定之事實
    ，依最高法院五十七年台上字第一０九一號、六十三年台上字第八八０號、七十
    一年台再字第二一０號判例，此非屬民事訴訟法第四百九十六條所稱適用法規錯
    誤之情況，再審原告之訴顯無理由，不經言詞辯論逕予判決駁回，此有判決一份
    附於本件九十一年度再易字第五三號卷內可稽，是以原確定判決僅係針對本院
    本件九十一年度再易字第六號判決有無適用法規錯誤之情況為審酌，並未就再審
    原告與再審被告間之爭執為事實認定甚明。再審原告前開指摘均僅針對本院八十
    一年度北簡民字第五四０四號判決、八十一年度簡上字第五三六號判決之事實認
    定，指摘其有違背民事訴訟法第二百八十一條、第三百五十五條第一項、第二百
    七十九條、第二百七十二條準用第一百九十九條、第二百七十七條等規定，適用
    法規顯有錯誤之情況，然原確定判決並未就兩造之爭執為任何事實認定，自無再
    審原告所指事實認定違背前開民事訴訟法規定之情事，至於原確定判決所為本院
    九十一年度再易字第六號判決並無適用法規顯有錯誤之認定，再審原告並未指明
    其究有何適用法規錯誤之具體情況，從而，再審原告指摘原確定判決適用法規顯
    有錯誤云云，顯屬無據。至於再審原告所指裁定滅失云云，並未指明其究符合民
    事訴訟法第四百九十六條何款之再審事由，自不得據以提起再審之訴，併此敘明
    。
三、綜上，本件原確定判決並無再審原告所指適用法規顯有錯誤之情況，再審原告之
    訴顯無理由，爰依前開規定，不經言詞辯論逕予駁回。
四、據上論結，本件再審之訴為顯無理由，依民事訴訟法第五百零二條第二項、第七
    十八條，判決如主文。
中      華      民      國    九十二    年      六      月      九      日
                                    民事第六庭審判長法官  林惠瑜
                                                    法官  姜悌文
                                                    法官  陳怡雯
右為正本係照原本作成
不得上訴
中      華      民      國    九十二    年      六      月    十一      日
                                                  書記官  謝梅琴


司法院資訊處製作；財團法人民間司法改革基金會備份。
